【裁判字號】    95,訴,942
【裁判日期】    951207
【裁判案由】    就業服務法
【裁判全文】
臺北高等行政法院判決
                                     95年度訴字第942號
                              .
原      告  宏進羽毛廠股份有限公司
代  表  人  甲○○
被      告  行政院勞工委員會
代  表  人  李應元（主任委員）
訴訟代理人  乙○○
            丙○○
上列當事人間因就業服務法事件，原告不服行政院中華民國95年
1月18日院臺訴字第0950080212號訴願決定，提起行政訴訟。本
院判決如下：
    主  文
原告之訴駁回。
訴訟費用由原告負擔。
    事  實
一、事實概要：原告前經被告於92年12月1 日以勞職外字第0920
    609235號函（以下簡稱被告92年12月1 日函）許可重新招募
    外國人2 名於彰化縣溪湖鎮○○路○ 段84巷3 號從事製造業
    工作，並分別於93年4 月20日以勞職外字第0930277101號函
    （以下簡稱被告93年4 月20日函）、94年7 月14日以勞職外
    字第0940625983號函（以下簡稱被告94年7 月14日函）核准
    聘僱泰國籍外國人INSEE BUNLUE、TAENGKRATHOK NARONG （
    以下簡稱I 君、T 君）從事上述工作。其間高雄縣政府警察
    局岡山分局（以下簡稱岡山警分局）員警於94年7 月7 日於
    原告工廠內查獲他人申請聘僱逃逸之泰國籍外國人
    WATTHANABUT THANYA、KONKAEO PRAPHAN （以下簡稱W 君、
    K 君）從事洗羽毛、加工棉被衣物等工作，移由彰化縣政府
    審理結果，認原告違反就業服務法第57條第1 款規定，乃依
    同法第63條第1 項規定，於94年9 月7 日以府勞就字第0940
    173281號處分書核處原告罰鍰新台幣（下同）155,000 元；
    另被告以原告違反上開規定，依就業服務法第72條第2 款規
    定，於94年10月14日以勞職外字第0940507354號函（以下簡
    稱被告94年10月14日函）廢止原告之外國人招募許可共2 名
    （即被告92年12月1 日函）及I 君、T 君之聘僱許可（即被
    告93年4 月20日函、94年7 月14日函），I 君、T 君得於該
    函送達後14日內至當地公立就業服務機構辦理轉換雇主，或
    擇由雇主徵詢各該外國人同意後，於前開期限內為其辦理手
    續並使其出國。原告不服，提起訴願，亦遭決定駁回，遂向
    本院提起行政訴訟。
二、兩造聲明：
  (一)原告聲明：（依起訴狀所載）
    1.訴願決定及原處分（被告94年10月14日函）均撤銷。
    2.訴訟費用由被告負擔。
  (二)被告聲明：
    1.駁回原告之訴。
    2.訴訟費用由原告負擔。
三、兩造爭點：被告以原告非法雇用他人所申請之外國人而予以
              廢止其招募許可（外國人2 名）及聘僱I 君、T
              君之許可，所為處分是否於法有據？
  (一)原告主張之理由：（原告未於言詞辯論期日到場，據其所提
                      訴狀主張如下）
    查原告為從事羽毛加工之工廠，平時招募本國勞工極為不易
    ，現又加上有禽流感流行事件，若突然取消原告所聘僅有之
    2 名外籍勞工，恐影響工作之運作，屆時流失大量訂單，將
    造成原告無法生存，間接造成本國勞工工作機會之喪失。另
    原告雖涉嫌非法聘僱外國人2 名從事工作，惟岡山警分局從
    未傳喚原告公司負責人等相關人員應訊，致原告無任何說明
    之機會，被告僅憑非法外籍勞工W 君、K 君於94年7 月7 日
    在岡山警分局所為之調查筆錄，即認定原告公司違反就業服
    務法相關規定，實難令人信服。綜上所陳，原處分顯有違誤
    ，應予撤銷。
  (二)被告答辯之理由：
    1.按「雇主聘僱外國人不得有下列情事：一、聘僱未經許可
      、許可失效或他人所申請聘僱之外國人。」、「外國人受
      聘僱從事第四十六條第一項第八款至第十一款規定之工作
      ，有下列情事之一者，經中央主管機關核准，得轉換雇主
      或工作：．．．四、其他不可歸責於受聘僱外國人之事由
      者。」、「雇主有下列情事之一者，應廢止其招募許可及
      聘僱許可之一部或全部：．．．二、有第五十七條第一款
      、第二款、第六款至第九款規定情事之一。」、「雇主所
      聘僱之外國人，經警察機關依規定遣送出國者，其遣送所
      需之旅費及收容期間之必要費用，應由雇主負擔。」，分
      別為就業服務法第57條第1款、第59條第1項第4款、第72
      條第2款、第60條所規定。
    2.查原告係依被告92年12月1 日函引進I 君、T 君，並分別
      經被告以93年4 月20日函及94年7 月14日函核發原告聘僱
      外國人I 君及T 君等2 名之聘僱許可，惟原告卻另非法聘
      僱雇主分別為訴外人東和紡織印染股份有限公司（以下簡
      稱東和紡織公司）、山森實業股份有限公司（以下簡稱山
      森公司），連續曠職3 日失去連繫之K 君、W 君從事工作
      ，此一事實除經岡山警分局查獲在案，並有原告於94年7
      月7 日以委託書委託其父即訴外人巫喜諒及K 君暨W 君於
      94年7 月7 日在岡山警分局所為之調查筆錄附原處分卷可
      按。其中有關原告非法聘僱K 君部分，K 君業於調查筆錄
      供稱「（問：你來台工作原雇主是誰？在何處從事何種工
      作？）答：我原雇主是東和紡織公司。在臺南縣新市鄉大
      營村大營2 號做織布染色工作。」、「（問：你在何年月
      逃逸？為何要逃離東和公司？）答：我在2004年9 月13日
      逃逸。因為東和的薪資每月約八、九仟元太少，所以就跑
      了。」、「（問：警方人員於2005年7 月7 日15時許在彰
      化縣溪湖鎮○○里○○路○段100 號宏進羽毛廠查獲你正
      在做羽毛清洗的工作，是誰僱用你工作？）答：我只知公
      司的名稱叫宏進羽毛公司。」、「（問：你何時進入宏進
      公司都做什麼工作？）答：2005年6 月27日到警方查獲時
      止共11日。都在做清洗雞毛的工作」、「（問：你每日工
      作從幾時起到幾時結束？工作幾小時？）答：從早上8 點
      到下午5 點，有時加班至凌晨2 點。」等語。而原告之父
      巫喜諒亦於調查筆錄陳稱「（問：你是否知道宏進羽毛廠
      股份有限公司負責人是誰，與你何關係？）答：我知道負
      責人是甲○○，．．．，與我是父子關係。」、「（問：
      你是否知道公司的運作情形？是否是甲○○委託你製作偵
      訊筆錄？）答：我知道公司的運作情形，是甲○○委託我
      ，有委託書為証。」、「（問：你於何時？何地？為警方
      查獲兩名逃逸外勞？）答：於94年7 月7 日15時25分在彰
      化縣溪湖鎮○○里○○路○段100 號為警方查獲W 君及K
      君兩名逃逸外勞。」、「（問：你是於何時？何地？雇用
      上述兩名逃外勞？）答：我是於94年7 月5 日在宏進羽毛
      廠股份有限公司雇用上述兩名逃逸外勞。」云云。另W 君
      亦於調查筆錄供稱「（問：．．．原雇主是何人？）答：
      ．．．。原雇主是山森實業。」、「（問：警方於94年7
      月7 日15時25分在彰化縣溪湖鎮○○里○○路○段100 號
      宏進羽毛廠查獲你時你為何會在該處？）答：我當時在該
      工廠從事洗羽毛的工作。」、「（問：你是於何時逃逸？
      為何要逃逸？）答：我是於2004 年3月12日逃逸、因為我
      想多賺點錢。」、「（問：逃逸期間你有無從事其他工作
      ？均居住在何處？從事何工作？）答：逃逸期間我都在到
      處打零工，地點我也不清楚，最後在宏進羽毛廠工作並居
      住於該處，從事洗羽毛加工棉被衣服等工作。」、「（問
      ：你是於何時開始在宏進羽毛工廠工作？每日工作時段為
      何？共工作幾天？每月薪資多少？薪資由何人所發放？共
      領幾次錢？）答：我是於2005年6 月底到宏進羽毛廠工作
      ，早上8 時到晚上20時每日共12小時，工作約10天左右，
      每日薪資為新臺幣860 元，薪資由老闆支付，中文名字不
      清楚，到目前還沒領到錢。」等語。觀諸上開筆錄，原告
      違反就業服務法第57條第1 款規定，足堪認定，故被告依
      就業服務法第72條第2 款規定廢止其招募許可2 名及I 君
      、T 君之聘僱許可，於法並無不符。
    3.至原告主張其雖涉嫌聘僱非法外國人2 名從事工作，但岡
      山警分局從未傳訊原告公司負責人等相關人員前往岡山分
      局應訊，使其有任何說明機會，只憑非法外勞筆錄，就認
      定其非法，自難信服一節。經查，依卷附資料，原告業於
      94年7 月7 日以委託書述明「茲因宏進羽毛廠股份有限公
      司被查獲非法外勞案，負責人甲○○外出無法到場，委託
      巫喜諒全權處理。」等語，自難謂未予其負責人說明之機
      會；且巫喜諒供稱其知道原告負責人係甲○○，與其係父
      子關係，及其知道公司運作情形，W 君及K 君亦於調查筆
      錄坦承渠等受僱於原告從事洗羽毛工作，本件原告違法事
      實已臻明確。況巫喜諒之調查筆錄最末記載「上述筆錄經
      訊問人親讀給被訊問人知悉無誤後始簽名捺指印。」字樣
      ，並有翻譯人員於W 君及K 君經詢問時在場翻譯，並於翻
      譯人員閱讀朗誦後始由該2 名外國人簽名捺指印，是被告
      依岡山警分局調持筆錄認定原告有系爭違法情事，尚無違
      法或不當。綜上說明，原告之訴顯無理由，應予駁回。
    理  由
一、本件原告經合法通知，未於言詞辯論期日到場，核無行政訴
    訟法第218條準用民事訴訟法第386條所列各款情形，爰依被
    告之聲請，由其一造辯論而為判決，合先敘明。
二、按「雇主聘僱外國人不得有下列情事：一、聘僱未經許可、
    許可失效或他人所申請聘僱之外國人。」、「外國人受聘僱
    從事第四十六條第一項第八款至第十一款規定之工作，有下
    列情事之一者，經中央主管機關核准，得轉換雇主或工作：
    ．．．四、其他不可歸責於受聘僱外國人之事由者。」、「
    雇主有下列情事之一者，應廢止其招募許可及聘僱許可之一
    部或全部：．．．二、有第五十七條第一款、第二款、第六
    款至第九款規定情事之一。」，就業服務法第57條第1款、
    第59條第1項第4款、第72條第2款分別定有明文。
三、本件原告前經被告以92年12月1日函許可重新招募外國人2
    名於彰化縣溪湖鎮○○路○段84巷3號從事製造業工作，並分
    別經被告93年4月20日函及94年7月14日函核准聘僱泰國籍外
    國人I君、T君從事上述工作。其間岡山警分局於94年7月7日
    於原告工廠內查獲他人申請聘僱逃逸之泰國籍外國人W君、K
    君從事洗羽毛、加工棉被衣物等工作，彰化縣政府認原告違
    反就業服務法第57條第1款規定，乃課處原告罰鍰155,000元
    ，被告則以原告違反上開規定，依就業服務法第72條第2 款
    規定，以94年10月14日函廢止原告之外國人招募許可共2 名
    （即被告92年12月1 日函）及I 君、T 君之聘僱許可（即被
    告93年4 月20日函、94年7 月14日函），I 君、T 君得於該
    函送達後14日內至當地公立就業服務機構辦理轉換雇主，或
    擇由雇主徵詢各該外國人同意後，於前開期限內為其辦理手
    續並使其出國。原告不服，提起訴願，亦遭決定駁回，遂向
    本院提起行政訴訟，並主張岡山警分局從未傳喚，致其無任
    何說明之機會，被告僅憑非法外籍勞工W 君、K 君於94年7
    月7 日之調查筆錄即認定原告違章，所為處分自有違誤等語
    。惟查原告確有聘僱他人申請聘僱逃逸之泰國籍外國人W 君
    、K 君從事工作之事實，有臨檢紀錄表及W 君、K 君之調查
    筆錄等影本各1 份附於原處分卷可稽。原告所稱未予陳述說
    明機會一節，經查原告公司負責人巫有喜於94年7 月7 日出
    具委託書委託其父巫喜諒代為至岡山警分局應訊，自難謂未
    給予說明之機會，且原告非法聘僱外國人K 君及W 君係遭警
    當場查獲，亦為巫喜諒所自承等情，此觀巫喜諒於94年7 月
    7 日之調查筆錄即明，是原告確有聘僱他人申請聘僱逃逸之
    泰國籍外國人W 君、K 君從事工作之違章事實，堪以認定，
    所稱顯不足採。則被告以原告聘僱他人所申請聘僱逃逸之外
    國人，所為已該當於就業服務法第57條第1 款之強制禁止規
    定要件，而依就業服務法第72條第2 款規定，廢止其招募許
    可（外國人2 名）及聘僱I 君、T 君之許可，自非無憑。從
    而本件被告所為處分，揆諸首揭法條規定，並無違誤，訴願
    決定予以維持，亦無不合，原告徒執前詞，訴請撤銷，為無
    理由，應予駁回。又兩造其餘之主張及陳述等，因與本件判
    決結果不生影響，爰不予一一指駁論述，併此敘明。
據上論結，本件原告之訴為無理由，依行政訴訟法第218 條、民
事訴訟法第385 條第1 項前段、行政訴訟法第98條第3 項前段，
判決如主文。
中    華    民    國    95    年    12    月    7     日
                         第四庭審判長法  官  侯東昇
                                     法  官  楊莉莉
                                     法  官  林育如
上為正本係照原本作成。
如不服本判決，應於送達後20日內，向本院提出上訴狀並表明上
訴理由，如於本判決宣示後送達前提起上訴者，應於判決送達後
20日內補提上訴理由書（須按他造人數附繕本）。
中    華    民    國    95    年    12    月    7     日
                                     書記官  蘇亞珍


司法院資訊處製作；財團法人民間司法改革基金會備份。
